最高法院刑事判決　　　　　　九十六年度台上字第一００八號
上　訴　人　甲○○
上列上訴人因偽造文書案件，不服台灣高等法院高雄分院中華民
國九十三年六月九日第二審判決（九十三年度上訴字第三四六號
，起訴案號：台灣高雄地方法院檢察署九十二年度偵字第七三九
三號），提起上訴，本院判決如下：
    主  文
上訴駁回。
    理  由
按刑事訴訟法第三百七十七條規定，上訴於第三審法院，非以判
決違背法令為理由，不得為之。是提起第三審上訴，應以原判決
違背法令為理由，係屬法定要件。如果上訴理由狀並未依據卷內
訴訟資料，具體指摘原判決不適用何種法則或如何適用不當，或
所指摘原判決違法情事，顯與法律規定得為第三審上訴理由之違
法情形，不相適合時，均應認其上訴為違背法律上之程式，予以
駁回。本件原判決維持第一審依刑法修正前之牽連關係（上訴人
甲○○牽連觸犯業務侵占、行使偽造私文書、填載不實會計憑證
等罪）從一重論上訴人以連續意圖為自己不法之所有，而侵占對
於業務上所持有之物，處有期徒刑貳年之判決，駁回上訴人在第
二審之上訴。係依憑上訴人於偵、審中之自白（坦承利用其擔任
台灣開廣股份有限公司高雄分公司《下稱台灣開廣公司》會計兼
出納，負責保管該公司銀行存摺及經手收支款項之機會，自民國
八十八年一月間起至九十年九月間止，多次將其公司收回之押標
金支票款項存入該公司之銀行存款帳戶內，但並未製作沖銷存出
保證金傳票，使該公司帳面上無法看出公司銀行存款已有增加，
或多次假藉押標金支出或其他不實名義，填載不實之轉帳傳票，
俾日後領取該公司之存款；又多次以電腦打字之方式，繕打製作
銀行存款帳戶之存摺內頁之收支明細，並於該內頁明細上以手寫
或蓋印之方式，登載該存摺內頁明細所屬之銀行帳號，據此偽造
前揭銀行之存摺收支明細資料，使台灣開廣公司帳目與該銀行存
摺收支明細相符，並持以行使而傳真給其總公司審核等情不諱）
，參酌告訴人台灣開廣公司代表人蔡騰龍之指訴，及卷附告訴人
所提之轉帳傳票、現金支出傳票、明細分類帳、存摺暨其明細、
存款餘額證明書、和解書暨收據影本、偽造之存摺明細列印資料
、合作金庫銀行（下稱合作金庫）南高雄分行九十二年九月十八
日合金南高存字第○九二○○○四六四○號函、合作金庫五甲分
行九十二年九月二十五日合金甲存字第○九二○○○四六二九號
函、合作金庫前鎮分行九十二年十月二十三日合金前鎮存字第○
九二○○○五○九五號函、同分行九十二年十二月二十九日合金
前鎮會字第○九二○○○六一○四號函暨其分別檢附之取款憑條
、匯款申請書代收入傳票影本及轉帳資料等證據資料，而為論斷
，已敘述其所憑之證據及認定之理由。從形式上觀察，原判決並
無違背法令之情形存在。上訴人就行使偽造私文書、填寫不實會
計憑證部分之上訴意旨略稱：上訴人偽造之存摺明細列印資料，
與卷附存摺原本內頁影本相比較，其尺寸大小、字體、字型、排
列方式均不一致，又缺少存摺原本應有之行數、頁數及其他說明
文字，且上訴人所繕打之上開明細資料係以手寫或蓋印之方式，
登載該存摺內頁明細所屬之銀行帳號，用以表明係何銀行之存款
明細，由外觀上尚難認上訴人所製作上開存摺明細係用以冒充存
摺原本，則上訴人製作上開明細資料，其用意係為使台灣開廣公
司總公司人員誤認該明細表，係影印自存摺原本，或者係基於其
職務上之需要，製作帳戶明細表，用以讓總公司人員瞭解帳戶內
之現金流向，尚非無疑。如係後者，上訴人係依職務上之需要以
自己名義製作該存摺明細資料，並非以假亂真，持以行使，自無
損害於告訴人及合作金庫，原判決未查明上訴人之自白是否與事
實相符，遽憑上訴人之自白為認定犯罪事實之證據，自有應於審
判期日調查之證據未予調查之違誤等語。惟查：證據之取捨，為
事實審法院之職權，倘其採證認事並不違背證據法則，即不得任
意指為違法。原判決已載明係參酌上訴人之供述及告訴人之指訴
，認定上訴人有行使偽造私文書之犯行之理由。又上訴人於第一
審審理時供認：「我不是在真正的存摺上面製作這些明細，而是
自行用電腦繕打製作內頁明細，並沒有製作存摺的封面，我傳真
給總公司的時候，就在偽造的內頁明細上面附註銀行帳號，即以
手或用印章直接蓋印該銀行帳號，這種方式從有侵占犯行後，為
了不讓公司發現，就陸陸續續一直做」等語（見一審卷第二十七
頁），已坦承偽造存摺內頁之收支明細，其用意乃為免台灣開廣
公司人員發覺其侵占之犯行，並非為使告訴人公司瞭解帳戶內之
現金流向，基於其職務上之需要，而製作帳戶明細表等情，而與
告訴人指訴：因上訴人偽造存摺內頁之收支明細表，致未能發覺
其侵占之犯行等語相符（見偵查卷第十九至二十頁），原判決因
認上訴人確有行使偽造私文書，足生損害於告訴人之情事，並無
應於審判期日調查之證據未予調查之違誤情形。上訴意旨無非就
原審採證認事之職權行使，任憑己見，泛言指摘，再為事實上之
爭執，並非依據卷內訴訟資料而為之具體指摘，自非適法之第三
審上訴理由。上訴人此部分之上訴違背法律上之程式，應予駁回
。又上訴人所犯刑法第三百三十六條第二項之業務侵占罪部分，
依刑事訴訟法第三百七十六條第三款之規定，屬不得上訴於第三
審之案件，雖本件其依修正前牽連之刑法第二百十六條、第二百
十條行使偽造私文書罪，商業會計法第七十一條第一款之填載不
實會計憑證罪得提起第三審上訴，業務侵占罪部分依法得併予提
起上訴，但以該行使偽造私文書、填載不實會計憑證罪部分之上
訴合法為前提，茲該二部分之上訴既不合法，應從程序上予以駁
回，有如前述，自不生因牽連犯罪之上訴不可分問題，上訴人對
於該業務侵占罪部分之上訴，亦為法所不許，應併予駁回。
據上論結，應依刑事訴訟法第三百九十五條前段，判決如主文。
中　　華　　民　　國　九十六　年　　二　　月 　十五 　日
                      最高法院刑事第五庭
                          審判長法官  林　增　福
                                法官  邵　燕　玲
                                法官  張　清　埤
                                法官  陳　世　雄
                                法官  蔡　國　在
      本件正本證明與原本無異
                                      書  記  官
中　　華　　民　　國　九十六　年　　三　　月　　二　　日
                                                     G
